【裁判字號】    99,撤緩,93
【裁判日期】    991229
【裁判案由】    聲請撤銷緩刑
【裁判全文】
臺灣臺北地方法院刑事裁定              99年度撤緩字第93號
聲  請  人  臺灣臺北地方法院檢察署檢察官
受  刑  人  劉淳榆
上列聲請人因受刑人偽造文書等案件（臺灣高等法院97年度上訴
字第2721號），聲請撤銷緩刑之宣告（99年度執聲字第1734號）
，本院裁定如下：
    主  文
聲請駁回。
    理  由
一、聲請意旨略以：受刑人劉淳榆因犯偽造文書等案件，經臺灣
    高等法院於民國97年11月5 日以97年度上訴字第2721號判處
    有期徒刑7 月，緩刑4 年，並於97年12月8 日確定在案（下
    稱前案）。詎受刑人竟於緩刑期前之97年底，為求不法利益
    ，更犯違反商標法案件，情節非微，經本院於99年7 月19日
    以99年度智簡字第74號判處拘役50日，於99年8 月16日確定
    （下稱後案），足見並非一時失慮，且更違反先前以被告「
    經此教訓，當知所惕勵，應無再犯之虞」而判決緩刑之基本
    目的，而有刑法第75條之1 「足認原宣告之緩刑難收其預期
    效果，而有執行刑罰之必要」甚明，得撤銷先前之緩刑宣告
    。核受刑人所為，已合於刑法第75條之1 第1 項第1 款所定
    得撤銷先前緩刑宣告之原因，爰依刑事訴訟法第476 條規定
    聲請撤銷先前之緩刑宣告等語。
二、按「於中華民國九十八年五月十九日刑法修正施行前，受緩
    刑之宣告，九十八年五月十九日修正刑法施行後，仍在緩刑
    期內者，適用九十八年五月十九日修正施行之刑法第七十五
    條及第七十五條之一規定」，刑法施行法第6 條之1 第2 項
    所明定。次按「受緩刑之宣告而有下列情形之一，足認原宣
    告之緩刑難收其預期效果，而有執行刑罰之必要者，得撤銷
    其宣告：一、緩刑前因故意犯他罪，而在緩刑期內受六月以
    下有期徒刑、拘役或罰金之宣告確定者。二、緩刑期內因故
    意犯他罪，而在緩刑期內受六月以下有期徒刑、拘役或罰金
    之宣告確定者。三、緩刑期內因過失更犯罪，而在緩刑期內
    受有期徒刑之宣告確定者。四、違反第七十四條第二項第一
    款至第八款所定負擔情節重大者」，民國98年5 月19日修正
    、同年6 月10日公布，自98年9 月1 日起施行之刑法第75條
    之1 第1 項定有明文。考其立法意旨略以：關於緩刑之撤銷
    ，現行法第75條第1 項固已設有2 款應撤銷之原因，至得撤
    銷緩刑之原因，則僅於保安處分章內第93條第3 項與撤銷假
    釋合併加以規定，體例上不相連貫，實用上亦欠彈性，爰參
    酌德國及奧地利現行立法例增訂得撤銷緩刑之原因，其中現
    行關於緩刑前或緩刑期間故意犯他罪，而在緩刑期內受得易
    科罰金之有期徒刑之宣告者，列為應撤銷緩刑之事由，因認
    過於嚴苛，而排除第75條應撤銷緩刑之事由，移列至得撤銷
    緩刑事由，俾使「法官依被告再犯情節，而裁量是否撤銷先
    前緩刑之宣告」，以資彈性適用。且本條採用裁量撤銷主義
    ，賦予法院撤銷與否之權限，特於第1 項規定實質要件為「
    足認原宣告之緩刑難收其預期效果，而有執行刑罰之必要」
    ，供作審認之標準。亦即於上揭「得」撤銷緩刑之情形，法
    官應依職權本於合目的性之裁量，妥適審酌被告所犯前後數
    罪間，關於法益侵害之性質、再犯之原因、違反法規範之情
    節是否重大、被告主觀犯意所顯現之惡性及其反社會性等情
    ，是否已使前案原為促使惡性輕微之被告或偶發犯、初犯改
    過自新而宣告之緩刑，已難收其預期之效果，而確有執行刑
    罰之必要，此與刑法第75條第1 項所定2 款要件有一具備，
    即毋庸再行審酌其他情狀，應逕予撤銷緩刑之情形完全不同
    。故受刑人於緩刑前或緩刑期內因故意犯他罪，而在緩刑期
    內受六個月以下有期徒刑、拘役或罰金之宣告確定者，並非
    一律撤銷緩刑宣告，仍應由法院斟酌原宣告之緩刑是否難收
    預期效果而有執行刑罰之必要，以決定撤銷緩刑宣告之正當
    性。
三、經查：
（一）受刑人於92年4 月至94年8 月間，因犯偽造文書等案件，
      經臺灣高等法院於97年11月5 日以97年度上訴字第2721號
      判處有期徒刑7 月，緩刑4 年，並於97年12月8 日確定在
      案，嗣受刑人於緩刑期前之97年底某日，因犯違反商標法
      案件，經本院於99年7 月19日以99年度智簡字第74號判處
      拘役50日，於99年8 月16日確定等情，有上開判決書及臺
      灣高等法院被告前案紀錄表在卷可稽，且經本院調閱上開
      案件核閱無訛，堪認受刑人確於緩刑期內因緩刑前故意犯
      他罪而受拘役之宣告確定。
（二）次查，受刑人前案之偽造文書案件與後案之違反商標法案
      件，二案罪名並不相同，犯罪型態、危害程度、所侵害法
      益類型亦彼此殊異，先後兩案之犯罪時間相隔逾3 年，關
      聯性較為薄弱，已難逕以後案犯行即認受刑人所受之緩刑
      宣告難收預期效果，而有執行刑罰之必要。又受刑人係於
      緩刑宣告前更犯後案，受刑人於後案審理時已自白犯罪，
      並與告訴人達成和解，賠償告訴人所受損害，而由本院量
      處拘役50日之刑確定，足見受刑人後案犯行並非甚為惡劣
      ，故其所受刑之宣告亦較輕微，益難僅憑受刑人後案犯行
      遽認前案之緩刑宣告難收預期效果。此外，卷內復查無任
      何證據足認其原緩刑之宣告，有難收其預期效果，非經入
      監執行無以收儆懲或矯正效果之情形。是本院認聲請人上
      開聲請，為無理由，應予駁回。
四、依刑事訴訟法第220 條，裁定如主文。
中    華    民    國    99    年    12    月    29    日
                  刑事第七庭  法  官  林勇如
上正本證明與原本無異。
如不服本裁定，應於裁定送達後5 日內向本院提出抗告狀。
                              書記官  葉潔如
中    華    民    國    99    年    12    月    29    日

司法院資訊處製作；財團法人民間司法改革基金會備份。
